【裁判字號】    92,訴,169
【裁判日期】    920814
【裁判案由】    偽造貨幣
【裁判全文】
臺灣臺東地方法院刑事判決                          九十二年度訴字第一六九號
    公  訴  人  臺灣台東地方法院檢察署檢察官
    被      告  戊○○
    指定辯護人  本院公設辯護人甲○○
右列被告因偽造貨幣案件，經檢察官提起公訴（九十二年度偵字第二七八號），本院
判決如左：
    主  文
戊○○共同連續行使偽造之通用紙幣，累犯，處有期徒刑參年拾月；扣案偽造之通用
新臺幣千元紙幣肆張沒收。
    事  實
一、戊○○曾因違反毒品危害防制條例案件，經台灣高等法院於民國（下同）八十八
    年十一月二十八日判處有期徒刑十月確定，八十九年六月二十三日執行完畢；而
    其在八十八年八月二十九日，同因違反毒品危害防制條例案件，為台灣桃園地方
    法院判處有期徒刑十一月確定，刑期自八十九年六月二十四日接續起算，於九十
    年五月十一日縮短刑期執行完畢。詎戊○○不知悔改，與同案被告己○○基於共
    同行使偽造貨幣之概括犯意聯絡，於九十一年九月十八日，由戊○○駕駛車號六
    Ａ─四八四八號自小客車，搭載己○○由臺東縣長濱鄉往臺東縣臺東市方向行駛
    ，先於同日十六時五分許，在臺東縣長濱鄉樟原村大峰峰九之三號乙○○所經營
    之雜貨店，由坐在駕駛座旁之己○○在車上向乙○○喊稱欲購買白長壽牌香菸及
    七星牌香菸各乙包，乙○○交付二包香菸給己○○後，己○○即交付偽造之通用
    千元新台幣（下同）紙幣一千元券乙張（偽鈔編號ＢＮ００６０００ＹＦ）予乙○○，作為繳付香菸費用而行使之，乙○○並找回九百零五元予己○○。隨後於
    同日十六時三十分許，在臺東縣長濱鄉三間村大俱來七之二號，丁○○所經營之
    雜貨店，復由己○○坐在駕駛座旁搖下車窗向丁○○喊稱欲購買藍色長壽牌香菸
    及七星牌香菸各乙包，丁○○交付二包香菸給己○○後，己○○即交付偽造之通
    用千元紙幣一千元券乙張（偽鈔編號ＢＮ００６０００ＹＦ）予丁○○，作為繳
    付香菸費用而行使之，丁○○並找回九百零五元予己○○。嗣於同日十六時三十
    分許，在臺東縣長濱鄉三間村大俱來四十五之一號，丙○○○所經營之雜貨店，
    由坐在駕駛座旁之己○○在車上向丙○○○喊稱欲購買白長壽牌香菸及七星牌香
    菸各乙包，丙○○○交付二包香菸給己○○後，己○○即交付偽造之通用千元紙
    幣一千元券一張（偽鈔編號ＢＮ００６０００ＹＦ）予丙○○○，作為繳付香菸
    費用而行使之，丙○○○並找回九百零五元予己○○。後因乙○○及丙○○○收
    受前揭偽造之千元紙幣發覺有異報警處理，經警循線設站路檢，於九十一年九月
    十八日十七時許，在台東縣成功鎮○○路段將戊○○、同案被告己○○查獲到案
    ，警方除將戊○○、同案被告己○○所共同行使交付予乙○○、丁○○、丙○○○之偽造通用千元紙幣三張予以查扣外，另亦起獲己○○為逃避警方查察而丟棄
    路旁之偽造通用千元紙幣乙張。而戊○○、同案被告己○○共同行使偽造紙幣所
    購得之香菸及找得之贓款均已分別發交被害人乙○○、丁○○、丙○○○領回。
二、案經台東縣警察局成功分局報請臺灣臺東地方法院檢察署檢察官偵查起訴。
    理  由
一、訊據被告戊○○矢口否認有行使偽造紙幣之犯行，辯稱：伊不知道己○○以偽鈔
    購買香菸，且己○○下車購物時，伊都在車上，應該是先前加油時，加油人員說
    己○○用的鈔票是偽鈔，己○○想試看看是不是偽鈔，才會拿去買香菸云云，而
同案被告己○○雖未到庭，其於偵訊中則辯稱：伊所有的偽鈔是一位叫小韓的朋
    友所交付給伊，後來在花蓮縣加油時才知道是偽鈔，戊○○並不知道伊所使用之
    鈔票係偽鈔云云。
二、惟查：右揭犯罪事實業經被害人乙○○、丁○○、丙○○○於警偵訊時指證歷歷
    ，而如事實欄所示扣案千元紙幣四張經檢察官送請中央銀行發行局鑑定結果，該
    等紙幣係以彩色噴墨方式仿印，無隱藏字及凹板印紋凸起效果；紙質與真鈔不同
    ，以螢光筆繪製仿紙張螢光纖維絲，水印以灰色墨在紙張背面仿製，安全線以彩
    色噴墨紙在紙張背面仿製，另以黏貼鋁箔（含面額數字）仿鈔券正面五段裸露部
    分，無折光變色效果；左下角面額數字以亮光物質仿折光變色油墨，無折光變色
    反應，判定均為偽鈔無誤，此有中央銀行發行局九十二年三月十日臺央發字０九
    二００一四九三七號函可按。參諸乙○○於偵訊中證稱：己○○以偽鈔向伊購買
    香菸時是坐在車上，戊○○則坐在駕駛座上且載著帽子等語。證人丁○○於偵訊
    中證稱：己○○以偽鈔向伊購買香菸時，是坐在車上用喊的，戊○○則坐在車上
    等語。證人丙○○○則證稱：己○○是坐在車上用喊的向伊表示要買香菸，戊○○則坐在駕駛座上，己○○說要買香菸時伊聽不清楚，便向前走並探頭進入車內
    詢問，己○○先回答說要買七星及白長壽，又問戊○○是否是七星及白長壽，戊○○回答是，伊探頭進入車內時，戊○○突然頭向後仰，不想讓伊看見臉，伊有
    詢問他們二人有無零錢，他們二人在身上及車上各處假裝尋找零錢，然後回答說
    沒有等語（見九十二年二月十一日、同年月二十一日偵訊筆錄）。綜上證人所述
    情節，被告戊○○係駕車搭載同案被告己○○，在臺東縣長濱鄉，由北往南之方
    向，沿路以購買價額僅九十五元香菸之方式而連續行使千元偽鈔，衡諸常情，己○○倘若有購買香菸吸用之真意，當可一次向同一商店買足，何須搭乘被告戊○○所駕駛之汽車沿路分次持用偽造之千元紙幣向不同商店購買，又如其不知所持
    用之紙幣為偽鈔，為何在警方攔撿時，特將身上所持有之偽造千元紙幣乙張丟棄
    於路旁（見台東縣警察局成功分局刑案偵查卷第九四頁背面己○○警訊筆錄），
    由此顯見其是以千元偽鈔購買小額貨品而將偽鈔找換為真鈔，藉連續行使偽造紙
    幣圖謀不法利益，絕非在不知情之狀況下行使偽造紙幣。而被告戊○○見己○○
    如此異常交易方式，非但未加以詢問，反而提供交通工具予以配合，甚且指示購
    買所謂七星及長壽牌之香菸，在被害人丙○○○交付香菸時，更出現假裝找錢及
    掩飾面目之行為，核其辯稱不知道己○○係以偽鈔購買香菸，與己○○之間無行
    使偽鈔之犯意聯絡云云，純屬畏罪卸責之詞，不足採信。至於同案被告己○○雖
    於警偵訊中辯稱是一位叫「小韓」的人交付給伊四張千元偽鈔，伊收受後才知道
    是偽鈔，然其無法提出「小韓」之真實姓名年籍以供調查，且以己○○與被告戊○○係以千元偽鈔分次購買小額貨品而將偽鈔找換為真鈔，藉由連續行使偽造紙
    幣圖謀不法利益之犯罪手法觀之，被告戊○○及同案被告己○○對行使偽造紙幣
    早有預謀，絕非在收受本件偽造紙幣後方知為偽鈔，其二人所辯各節違背常理，
    委無可採，本件事證明確，被告戊○○、己○○共同行使偽造通用紙幣罪行，均
    堪認定。
二、核被告戊○○及同案被告己○○二人所為，均係犯刑法第一百九十六條第一項行
    使偽造之通用紙幣罪。被告戊○○與己○○有犯意聯絡及行為分擔，應依共同正
    犯論處。被告戊○○及己○○先後多次行使偽造通用紙幣犯行，時間緊接，所犯
    均係構成要件相同之罪名，顯係基於概括之犯意為之，應依連續犯論處，並加重
    其刑。再查被告戊○○有事實欄所示之犯罪科刑及執行情形，有台灣高等法院被
    告全國前案記錄表在卷可參，其於有期徒刑執行完畢後五年內再犯本件有期徒刑
    以上之罪，為累犯，應依刑法第四十七條之規定，遞加重其刑。爰審酌被告戊○○犯罪目的、手段、犯罪所生之損害及犯罪後態度等一切情狀，量處如主文所示
    之刑，以示懲戒。扣案之偽造千元紙幣四張，併依刑法第二百條規定沒收之。
三、同案被告己○○俟其到案後另結。
據上論斷，應依刑事訴訟法第二百九十九條第一項前段，刑法第二十八條、第五十六
條、第一百九十六條第一項、第四十七條、第二百條，罰金罰鍰提高標準條例第一條
前段，判決如主文。
本案經檢察官林圳義到庭執行職務
中      華      民      國      九十二      年      八    月    十四    日
                                  臺灣臺東地方法院刑事庭
                                        法  官  陳恒寬
右正本證明與原本無異。
如不服本判決，應於判決送達後十日內向本院提出上訴狀。（須附繕本）
「切勿逕送上級法院」
                                        書記官  張夜明
中      華      民      國      九十二年      八    月    十五    日
附錄論罪科刑法條：
中華民國刑法第一百九十六條
 (行使收集或交付偽造變造通貨、幣券罪)
行使偽造、變造之通用貨幣、紙幣、銀行券，或意圖供行使之用而收集或
交付於人者，處三年以上十年以下有期徒刑，得併科五千元以下罰金。
收受後方知為偽造、變造之通用貨幣、紙幣、銀行券而仍行使，或意圖供
行使之用而交付於人者，處五百元以下罰金。
第一項之未遂犯罰之。


司法院資訊處製作；財團法人民間司法改革基金會備份。
